臺灣臺中地方法院刑事判決　　　　　　　96年度訴字第1023號
公　訴　人　臺灣台中地方法院檢察署檢察官
被　　　告　甲○○
　　　　　　　　　　現另案於臺灣臺中監獄執行中
指定辯護人　本院公設辯護人　乙○○
上列被告因毒品危害防制條例案件，檢察官提起公訴（九十六年
度毒偵字第一四六二號）後，聲請改依協商程序而為判決，本院
合議庭裁定由受命法官獨任進行認罪協商程序，判決如下：
    主    文
甲○○施用第一級毒品，累犯，處有期徒刑壹年。又施用第二級
毒品，累犯，處有期徒刑伍月。應執行有期徒刑壹年月。
    犯罪事實及理由
一、犯罪事實：甲○○前於民國九十二年間，曾因竊盜案件，經
    臺灣臺中地方法院判處有期徒刑三月確定，於九十二年十二
    月二十一日執行完畢，仍不知悔改。前復因施用毒品案件，
    經依臺灣臺中地方法院裁定送觀察、勒戒後，認無繼續施用
    毒品之傾向，於九十二年三月五日釋放，並由臺灣臺中地方
    法院檢察署檢察官於同日，以九十一年度毒偵字第三五二七
    號不起訴處分確定。詎甲○○於前揭觀察勒戒釋放後五年內
    ，復分別基於反覆施用第一、二級毒品之犯意，自九十三年
    八月間某日（原起訴書載為九十二年十二月間某日，經蒞庭
    檢察官當庭更正）起至九十六年一月九日止，在臺中縣清水
    鎮○○路四六八號等處，施用第一級毒品海洛因；復自九十
    五年十一月間某日起至九十六年一月八日止，在上址等處，
    施用第二級毒品甲基安非他命。嗣於九十六年一月十日二十
    三時三十分許，為警在台中市○○區○○路三段與四川路口
    查獲，經採尿送驗後查悉上情。
二、證據：
  (一)被告於警詢、偵查及本院審理中之自白。
  (二)卷附臺中市警察局第六分局尿液真實姓名對照表一件、中山
    醫學大學附設醫院檢驗科藥物檢測中心濫用藥物檢驗報告書
    一件。
三、本件經檢察官與被告於審判外達成協商之合意且被告已認罪
    ，其合意內容為：被告願受科刑範圍為施用第一級毒品部分
    ，處有期徒刑一年，施用第二級毒品部分，處有期徒刑五月
    ，應執行有期徒刑一年三月之宣告。經查，上開協商合意並
    無刑事訴訟法第四百五十五條之四第一項所列情形之一，檢
    察官聲請改依協商程序而為判決，本院爰不經言詞辯論，於
    協商合意範圍內為協商判決，合予敘明。
四、被告行為後，刑法業於九十四年二月二日修正公布，並於九
    十五年七月一日施行。按行為後法律有變更者，適用行為時
    之法律，但行為後之法律有利於行為人者，適用最有利於行
    為人之法律，現行刑法第二條第一項定有明文。此條規定乃
    與刑法第一條罪刑法定主義契合，而貫徹法律禁止溯及既往
    原則，係規範行為後法律變更所生新舊法律比較適用之準據
    法，是刑法第二條本身雖經修正，但刑法第二條既屬適用法
    律之準據法，本身尚無比較新舊法之問題，應一律適用裁判
    時之現行刑法第二條規定以決定適用之刑罰法律，先予辨明
    。又按修正後之刑法，業已刪除原刑法第五十六條關於連續
    犯之規定，此刪除雖非犯罪構成要件之變更，但顯已影響行
    為人刑罰之法律效果，自屬法律有變更。而被告自九十三年
    八月間某日起迄至刑法修正後之九十六年一月九日止，先後
    施用第一級毒品海洛因多次之犯行，依據舊法對於連續犯之
    觀念，強調其「概括犯意」及「罪名同一」之主、客觀要件
    ，依修正前刑法第五十六條連續犯之規定，係以裁判上一罪
    論處，但如依新法之規定既已將上開連續犯之規定廢除，本
    案中被告於刑法修正前後多次施用毒品之犯行，即應分別論
    以二罪，惟毒品有高度之成癮性及濫用性，施用毒品犯罪，
    通常極易成癮，一旦身染毒癮，即有於短時間內密集施用之
    傾向，該等施用行為顯然具有反覆性及延續性之特徵，是就
    業已成癮之施用毒品者而言，如將個別施用行為在刑法上逐
    一評價並分別論處罪刑，恐係無視於該種犯罪類型反覆實施
    之特性，而有使行為人承受過度且顯不相當刑罰之疑慮，並
    與刑罰過度評價禁止原持相悖，更有違憲法所揭櫫之比例原
    則。從而，對於時間緊接之多次施用毒品行為，在刑法修正
    前，法院實務均係以連續犯之裁判上一罪論處，而於刑法修
    正施行後，如延續以往之法律見解，將因連續犯之刪除，而
    應就各次施用毒品犯行予以分論併罰，此種法律見解，顯然
    對於施用毒品此種特殊犯罪類型不合宜，本院認為於九十五
    年七月一日刑法修正生效施行後，應將施用毒品之行為，改
    以集合犯之包括一罪關係論處，就此論罪科刑之變更，應屬
    法律見解之變更，性質上非屬法律本身之變更，亦與連續犯
    規定之刪除無涉，自無刑法第二條第一項比較新舊法適用之
    問題。是以，被告先後於九十三年八月間某日起迄至九十六
    年一月九日多次施用第一級毒品海洛因之行為，及於九十五
    年十一月間某日起至九十六年一月八日止多次施用第二級毒
    品甲基安非他命之行為，足認分別有反覆施用之情事，應逕
    各以集合犯之包括一罪關係論處。
五、應適用之法條：刑事訴訟法第四百五十五條之四第二項、第
    四百五十五條之八，毒品危害防制條例第十條第一項、第二
    項，刑法十一條前段、第四十七條第一項、第五十一條第五
    款。
六、本判決除有刑事訴訟法第四百五十五條之四第一項第一款、
    第二款、第四款、第六款、第七款所定情形之一，或違反同
    條第二項規定者外，不得上訴。
七、如不服本件判決，得自收受判決送達之日起十日內，向本院
    提出上訴書狀，上訴於第二審法院。
中　　華　　民　　國　　96　　年　　4 　　月　　20　　日
  　                  刑事第八庭法　官　賴恭利
以上正本證明與原本無異。
                                書記官　陳貴卿
中　　華　　民　　國　　96　　年　　4 　　月　　20　　日
附錄本案論罪科刑法條
毒品危害防制條例第十條
施用第一級毒品者，處六月以上五年以下有期徒刑。
施用第二級毒品者，處三年以下有期徒刑。
